【裁判字號】    89,訴,543
【裁判日期】    890605
【裁判案由】    電信法等
【裁判全文】
臺灣板橋地方法院刑事判決                          八十九年度訴字第五四三號
    公  訴  人  臺灣板橋地方法院檢察署檢察官
    被      告  乙○○
右列被告因違反電信法等案件，經檢察官提起公訴（八十九年度偵緝字第三四號）及
移送併辦（八十九年度偵字第九○五三號），本院判決如左：
    主  文
乙○○連續意圖為自己不法之利益，以無線方式，盜用他人電信設備通信，處有期徒
刑肆月，緩刑年，如附表所示之行動電話壹具沒收。
    事    實
一、乙○○前於民國七十七年及八十四年間因賭博案，經本院分別判處罰金二千元及
    六千元，如易科罰金分別以三十元及三百元折算一日確定，先後於七十七年八月
    三十日及八十四年七月二十四日繳清罰金，猶不知悔悟（不構成累犯），明知其
    在砂石場服務之某成年僱主所持有僅能發話、無從收訊如附表示之行動電話機一
    具（俗稱為「王八機」），其內有擅行燒拷自手機製造廠美商摩托羅拉股份有限
    公司及通信業者中華電信股份有限公司（以下簡稱為「中華電信公司」）輸錄於
    黃曉嵐所申請○九○─一三八四八一號行動電話機中之內碼序號，為依習慣供電
    腦網路交換控制中心查核使用者身份用意證明之電磁紀錄，竟意圖為自己不法之
    利益及供行使用之概括犯意，於八十七年三月間某日在台北縣新莊市某砂石場內
    ，自其僱主取得如附表所示之盜拷行動電話一具後，即自同年四月間之某日起至
    同年八月間之某日止在台北縣境內多次撥打0000000000號予甲○○及
    0000000000號予丙○○等友人，而連續以此無線方式，盜用他人電信
    設備通信，兼行使前開偽造之私文書多次，以獲取免付通話費用之利益，足生損
    害於黃曉嵐暨摩托羅拉公司就其產品及中華電信公司就電信管理之正確性。嗣經
    黃曉嵐發覺其電話費用異常增加，向中華電信公司申告，始為警循線查獲。
二、案經交通部電信總局移送台灣板橋地方法院檢察署檢察官偵查起訴及移送併辦。
    理  由
一、右揭事實除犯意部分外，業據被告於偵、審中供承不諱，核分別與告發人黃曉嵐
    指述其被害之情節，暨證人甲○○、丙○○供稱被告持用手機，經伊查詢仍不告
    知行動電話號碼，僅留下其呼叫器0000000000號，供伊平日呼叫，於
    收訊後再以行動電話分別打0000000000號及0000000000號
    與伊連絡等情相符，並有行動電話用戶申報未撥打之受話頻繁電話號碼清單、行
    動電話被盜用申報書、行動電話客戶話費申告單各一紙、國內長途話費清單六件
    可稽，足證被告前開自白屬實。
二、被告雖辯稱伊砂石場老闆即黃曉嵐之父黃武雄交予附表所示行動電話時，表示該
    手機為渠申請使用，伊不知附表所示行動電話係盜拷云云；惟查：
  (一)黃武雄現出境在柬埔寨國，為被告所自承，本無從傳喚其到院查證；而行動電話
    機之內碼序號係手機製造廠商或電信業者授權輸錄予用戶之電磁紀錄，為依習慣
    供電腦網路交換控制中心查核使用者身份用意之證明，即刑法第二百二十條第二
    項、第二百十條之準私文書，非經授權，不論係用戶本人或其所交予手機之親友
    均不得擅予翻拷，否則，即屬偽造私文書之行為，收用該手機之被告就其未經合
    法申辦之事實苟有認識，於其行使偽造私文書及盜用電信設備通信罪名之成立並
    不生影響，核無傳訊之必要。
  (二)依前開行動電話被盜用申報書、行動電話客戶話費申告單所載，0000000
    00號行動電話係黃曉嵐本人申辦，非黃武雄；而附表所示之電話果原係黃曉嵐
    之父黃武雄使用，於轉交被告時，殊不可能如被告所供，未告知該電話號碼，使
    其不能告知友人以正常收話，復未促其過戶，任令使用渠女之電話多月，從不收
    費（見本院八十九年五月二十二日訊問筆錄）；況行動電話機於購買後，尚需向
    電信業者申請配賦門號，經插入由手機製造廠商及通信業者輸錄有內碼序號之晶
    片，始能通話，並按約定之方式付費使用等情為公眾週知之事實，參照被告前開
    供述及其所稱：「我在八十六年（應係八十七年之誤）三、四月間左右在砂石場
    工作，是砂石場老闆拷貝同一號碼好幾支交由司機用，：：我租甲○○的房子住
    ，她曾打我的呼叫器，我用盜拷的大哥大打電話給她，：：（你用這支大哥大有
    無繳過費用？）沒有繳費，：：（你未經人家同意就撥打，這是犯法的，你知道
    嗎？）我承認是違法的。」、「000000000號電話是八十七年三月間在
    台北縣蘆洲市的某一個砂石場老闆黃武雄拿給我的，：：我自己沒有這支電話去
    申請門號及過戶，黃武雄不可能給我這支電話的原始申請資料。：：我知道正常
    的電話都有一個號碼可以讓別人打進來。：：（在偵查中所說的話是否實在？）
    實在，：：（你在偵查中說八十六年三月間你老闆拷具了同一號碼的手機給司機
    用是嗎？）老闆拷貝了三支，交一支給我使用」（見八十九年度偵緝字第三四號
    卷第八頁及本院八十九年五月二十二日訊問筆錄），可見被告於收受時即知附表
    所示行動電話係盜拷，卻仍長期免費使用，其有取得不法利益之意圖甚明，所辯
    即不足採。
  綜上所述，本件事證明確，被告之犯行堪予認定，應依法論科。
二、核被告所為係犯刑法第二百十六條、第二百十條之行使偽造私文書罪及修正前電
    信法第五十六條第一項之盜用他人電信設備通信罪，其行為後電信法於八十八年
    十一月三日修正公布施行，同年月五日生效，經比較新舊法結果，應適用較有利
    於被告之行為時法論處。又被告多次盜用他人電信設備通信及行使偽造私文書，
    均時間密接，所犯分別為構成要件相同之罪名，顯係出於概括之犯意反覆為之，
    應各依連續犯之規定論以一罪，並加重其刑，其一行為觸犯上開二罪名，為想像
    競合犯，比較該二罪結果，最高法院八十八年一月十九日八十八年度第一次刑事
    庭會議決議意旨雖沿襲過去比較詐欺罪與偽造文書罪之見解，認應從行使偽造文
    書罪處斷，然依修正前電信法第五十六條第一項規定最高可處有期徒刑五年併科
    十五萬元罰金，該罪亦非侵占或詐欺等屬於刑法第六十一條所定得免除其刑之案
    件，顯較行使偽造私文書罪為重，自應從盜用他人電信設備通信罪處斷。茲被告
    前於七十七年及八十四年間因賭博案，經本院分別判處罰金二千元及六千元，如
    易科罰金分別以三十元及三百元折算一日確定，先後於七十七年八月三十日及八
    十四年七月二十四日繳清罰金（不構成累犯），有台灣高等法院檢察署刑案紀錄
    簡覆表在卷可佐，爰審酌其品行、犯罪之動機、目的、手段、所生危害及犯罪後
    之態度等一切情狀，量處如主文所示之刑。如附表所示之盜拷行動電話一具，係
    被告犯電信法第五十六條之罪所用之電信器材，既無足認其業已滅失之證據，應
    依電信法第六十條之規定，不問屬於犯人與否均應宣告沒收。末查，被告前未曾
    受有期徒刑以上刑之宣告，已如前述，其因一時貪念致罹刑章，經受此偵審、科
    刑之教訓後，當益知戒慎，信無再犯之虞，本院認其所宣告之刑以暫不執行為適
    當，爰併宣告緩刑三年，以勵自新。
據上論斷，應依刑事訴訟法第二百九十九條第一項前段，修正前電信法第五十六條第
一項、第六十條、刑法第十一條前段、第二條第一項但書、第五十六條、第二百十六
條、第二百十條、第五十五條、第七十四條第一款，判決如主文。
本案經檢察官呂永魁到庭執行職務
中      華      民      國    八十九    年      六      月      五      日
                                  臺灣板橋地方法院刑事第五庭
                                          法  官  周建興
右正本證明與原本無異。
如不服本判決，應於判決送達後十日內，向本院提出上訴狀。
                                          書記官  許清秋
中      華      民      國    八十九    年      六      月      八      日
附  表：
┌─────────┬────────────────┬───┐
│  品 牌 及 機 型  │所盜拷內碼序號配屬之行動電話號碼│備  註│
├─────────┼────────────────┼───┤
│Motolla牌黑金剛型 │000000000              │盜拷機│
│                  │                                │未扣案│
└─────────┴────────────────┴───┘
刑法第二百十六條
行使第二百十條至第二百十五條之文書者，依偽造、變造文書或登載不實事項或使登
載不實事項之規定處斷。
刑法第二百十條
偽造、變造私文書，足以生損害於公眾或他人者，處五年以下有期徒刑。


司法院資訊處製作；財團法人民間司法改革基金會備份。
